臺灣高雄地方法院民事裁定　　　　　　　 94年度再易字第5號
再審原告　甲○○
再審被告　乙○○
當事人間請求遷讓房屋眷舍事件，再審原告對於本院中華民國91
年5月10日之89年度簡上字第203號確定判決提起再審之訴，本院
裁定如下：
   主  文
再審之訴駁回。
再審訴訟費用由再審原告負擔。
   理  由
一、再審原告主張：鈞院89年度簡上字第203號確定判決（下稱
    前審確定判決）有適用法規顯有錯誤及發現未經斟酌之證物
    或得使用該證物之情形，計有：
(一)、再審被告於前審從未證實坐落在高雄縣鳳山市○○路121巷1
    號房屋（下稱系爭房屋）是陸軍總司令部合法配予之眷舍。
    再審被告既無合法占用權限，且於終止占有後，復由再審原
    告占有，因此其自不得請求再審原告遷讓及給付相當於租金
    之損害。
(二)、鐵皮建物為再審原告所建造，再審被告主張係其建造，應負
    舉證責任，在未盡舉證責任前，不得認係再審被告所建造。
(三)、縱兩造間有借貸關係，然再審被告借用系爭房屋之目的在居
    住使用，在該建物尚可供使用之前，借貸之目的尚未完成，
    再審被告自不能請求返還。
(四)、再審被告因違規使用陸軍總部配住之眷舍被撤銷居住權，依
    民法第114條第1項規定，其法律行為自屬無效，惟前審確定
    判決竟解釋為終止居住權，其認事用法洵屬有誤。
(五)、前審確定判決理由認再審原告應返還再審被告眷舍建物無誤
    ，進而認定地政機關附圖A、B、B1全部為建物，惟前審確定
    判決附圖已清楚載明A部分係空地，面積0.0014公頃，而判
    決竟認A部分為建物，顯然有誤。
(六)、再審原告自民國70年起即占有系爭房屋，真正權利人陸軍總
    司令部才有權請求其遷讓房屋，再審被告對系爭房屋既無所
    有權及其他法律上得支配之權能，自不得請求再審原告遷讓
    眷舍及賠償租金。
    準此，爰依民事訴訟法第496條第1項第1款及第13款之規定
    提起再審之訴，並聲明求為廢棄鈞院89年度簡上字第203號
    確定判決，駁回再審相對人於第一審簡易之訴；前審及再審
    訴訟費用均由再審被告負擔等語。
二、按再審之訴，應於30日之不變期間內提起；前項期間自判決
    確定時起算；再審之訴，應表明再審理由並遵守不變期間之
    證據；再審之訴不合法者，法院應以裁定駁回之，民事訴訟
    法第500條第1項、第2項前段、第501條第1項第4款及第502
    條第1項分別定有明文。次按當事人以有同法第496條第1項
    第1款適用法規顯有錯誤之情形提起再審之訴，應認此項理
    由於裁判送達當事人即可知悉，故計算是否逾30日之不變期
    間，應自裁判確定時起算，無同法第500條第2項但書再審事
    由知悉在後之適用；又提起再審之訴，應表明再審理由，及
    關於再審理由並遵守不變期間之證據，其未表明者無庸命其
    補正；而民事訴訟法第502條第1項所謂再審之訴不合法，係
    指再審之訴不合程式，或已逾期，或法律上不應准許者而言
    ，最高法院70年台再字第212號判例、60年台抗字第538號判
    例及27年抗字第622號判例參照。
三、本件自再審意旨整體所記載之形式及文義觀之，均係針對本
    院89年度簡上字第203 號確定判決提起再審之訴，故本裁定
    論述之理由，即以該確定判決為再審之訴訟標的，合先敘明
    。經查，前審確定判決依民事訴訟法第436條之2第1 項規定
    已不得上訴，因此應於送達時確定。而前審確定判決係於91
    年5月20日送達於再審原告，業據本院依職權調取該案全卷
    核閱無訛，從而再審原告於94年2月2日以前審確定判決有民
    事訴訟法第496條第1項第1 款規定之再審理由，具狀提起再
    審之訴，已逾三十日之不變期間，其訴顯難認為合法。
四、再審聲請人另指摘發現前審確定判決未經斟酌之證物，或得
    使用之證物，而依同法第496條第1項第13款規定提起再審之
    訴云云。惟本件再審之訴已逾三十日不變期間，已如前述，
    從而再審意旨此部分主張，應係以此再審理由之發生或知悉
    在後尚未逾五年為據。然再審聲請人所提出之再審之訴狀，
    並未就此再審原因，依同法第501條第1項表明關於再審理由
    並遵守不變期間之證據；且其究竟係發現何證物？如經斟酌
    可得何較有利益之裁判？均未見其載明，揆諸前開說明，其
    提起再審之訴與法定程式未合，本院自毋庸命其補正，逕足
    認其再審之訴為不合法。
五、綜上所述，再審聲請人主張之再審原因事實，分別已逾30日
    之不變期間及不合法律程式，故其所提起再審之訴為不合法
    ，應裁定駁回。
六、依民事訴訟法第502條第1項、第505條、第95條、第78條，
    裁定如主文。
中　　華　　民　　國　　94　　年　　4 　　月　　4 　　日
                  民事鳳山分庭審判長法　官   王伯文
                                    法  官   郭文通
                                    法  官　 李代昌
正本係照原本作成。
本裁定不得抗告。
中　　華　　民　　國　　94　　年　　4 　　月　　4 　　日
                                書記官　鍾錦祥
